【裁判字號】    99,簡上,51
【裁判日期】    990421
【裁判案由】    妨害名譽
【裁判全文】
臺灣新竹地方法院刑事判決         99年度簡上字第51號
上  訴  人
即  被  告  乙○○
上列上訴人即被告因妨害名譽案件，不服本院竹東簡易庭98年度
竹東簡字第122號，中華民國99年1月13日第一審簡易判決（聲請
簡易判決處刑書案號：98年度偵字第3095號），提起上訴，本院
判決如下：
    主    文
上訴駁回。
乙○○緩刑貳年。
    事    實
一、乙○○因不滿甲○○於民國98年3 月31日在其乾女兒劉福星
    告訴丙○○傷害案件中為丙○○出庭作證，於翌日即同年 4
    月1 日上午11時30分許，至位在新竹縣竹東鎮○○路72號竹
    東市場之公眾得出入之場所，竟基於公然侮辱之犯意，於不
    特定人得以共見共聞之情況下，公然以客語接續辱罵甲○○
    「幹你娘雞巴」等語5 次，致甲○○個人名譽受損；另又基
    於恐嚇之犯意，對其以客語恫嚇：「如果你要告他，妳的命
    會給我收掉」等語，以此加害生命之事恐嚇甲○○，致黃婉
    婷心生畏懼，致生危害於安全。
二、案經甲○○訴由新竹縣政府警察局竹東分局報告臺灣新竹地
    方法院檢察署檢察官偵查後聲請簡易判決處刑。
    理    由
壹、程序部分：
    按被告以外之人於審判外之言詞或書面陳述，除法律有規定
    者外，不得作為證據。又被告以外之人於審判外之陳述，經
    當事人於審判程序同意作為證據，法院審酌該言詞陳述或書
    面陳述作成時之情況，認為適當者，亦得為證據。當事人、
    代理人或辯護人於法院調查證據時，知有第159條第1項不得
    為證據之情形，而未於言詞辯論終結前聲明異議者，視為有
    前項之同意，刑事訴訟法第159條第1項及第159條之5分別定
    有明文。經查，本件被告乙○○就告訴人甲○○於警詢之指
    述，在本院準備程序及審理程序中，就證據能力一節均表示
    無意見，並未於本案言詞辯論終結前聲明異議，而本院審酌
    上開告訴人警詢時之陳述係其於案發後就自己親身經歷之事
    實所為者，依其陳述作成時之情況並無不適當，且非非法取
    得之證據，又無證明力明顯過低之情形，復經本院於審判期
    日就上開證據進行調查、辯論，依前開規定，自得為證據；
    次按，本案認定事實所引用之文書證據，並無證據證明係公
    務員違背法定程序所取得，亦無刑事訴訟法第159條之4之顯
    有不可信之情況與不得作為證據之情形，本院斟酌本案卷內
    之證據並非非法取得，亦無證明力明顯過低之情形，且經本
    院於審判期日依法進行證據之調查、辯論，被告於訴訟上之
    程序權，已受保障，故前揭各該證據，亦均得採為證據，合
    先敘明。
貳、實體部分：
一、認定犯罪事實所憑之證據及認定之理由：
    上揭事實，業據被告於本院審理時均坦承不諱，核與告訴人
    及證人丙○○於警詢、偵訊及本院審理時證述之情節大致相
    符（偵卷第8 頁至第10頁、第20頁至第21頁、第27頁及本院
    卷第34至37頁、37至39頁），復有新竹縣政府竹東分局竹東
    派出所受理各類案件紀錄表及新竹縣政府竹東分局竹東派出
    所受理刑事案件報案三聯單各乙紙在卷可佐（偵卷第11頁、
    第12頁），另經本院依職權調取臺灣新竹地方法院檢察署98
    年度偵字第2259號卷核閱無訛，足認被告之自白確與事實相
    符，本件事證明確，被告上開犯行堪以認定，應依法論科。
二、論罪及科刑：
(一)、按刑法上之公然侮辱罪，祇須侮辱行為足使不特定人或多數
    人，得以共見共聞即行成立，不以侮辱時被害人在場聞見為
    要件（司法院30年院字第2779號解釋參照），故只要在事實
    上有此多數人得共見共聞之狀況，即足認為已達到公然之程
    度。又按「侮辱」係以使人難堪為目的，以言語、文字、圖
    畫或動作，表示不屑輕蔑或攻擊之意思，足以對於個人在社
    會上所保持之人格及地位，達貶損其評價之程度而言。是被
    告在市場辱罵告訴人，係犯刑法第309條第1項之公然侮辱罪
    。被告係以一行為於同時、地接續以客語辱罵告訴人「幹你
    娘雞巴」等語5 次，乃係侵害同一之法益，各行為之獨立性
    極為薄弱，依一般社會健全觀念，在時間差距上，難以強行
    分開，在刑法評價上，以視為數個舉動之接續施行，合為包
    括之一行為予以評價，較為合理，則屬接續犯，而為包括之
    一罪。
(二)、核被告所為係犯刑法第309條第1項公然侮辱罪及同法第 305
    條恐嚇危害安全罪。原審以被告上開犯行明確，依刑事訴訟
    法第449條第1項前段、第454條第2項、刑法第305條、第309
    條第1項、第41條第1項前段、第51條第6款，刑法施行法第1
    條之1第1項、第2 項前段（原判決漏載），分別量處拘役30
    日及59日，並定應執行刑為拘役75日，諭知易科罰金之折算
    標準。核其認事用法均無不合，量刑亦屬妥適，應予維持。
    被告提起上訴，最初否認犯行，後於本院審理時始坦認有前
    開公然侮辱及恐嚇取財之犯行等語，是其上訴難認為有理由
    ，應予駁回。末查，被告前未曾因故意犯罪受有期徒刑以上
    刑之宣告，有臺灣高等法院被告前案紀錄表乙份附卷足稽，
    其因一時失慮致罹刑章，且已與告訴人達成和解，堪認頗有
    悔意，告訴人亦表示同意給予被告緩刑機會，此有本院99年
    4月13日及99年4月19日電話紀錄表各乙份在卷可參（本院卷
    第47頁、第48頁），經此偵審程序之教訓後，應能知所警惕
    ，信無再犯之虞，本院因認其所受宣告之刑以暫不執行為適
    當，爰依刑法第74條第1項第1款規定宣告緩刑2年。
三、據上論斷，應依刑事訴訟法第455條之1第1項、第3項、第36
    8條，刑法第74條第1項第1款，判決如主文。
本案經檢察官黃英彥到庭執行職務。
中    華    民    國    99    年    4     月    21    日
                  刑事第二庭  審判長法  官  賴淑敏
                                    法  官  楊數盈
                                    法  官  林惠君
中    華    民    國    99    年    4     月    21    日
                                    書記官  蔣淑君
以上正本證明與原本無異。
不得上訴。
附錄本案論罪科刑法條
刑法第305條
以加害生命、身體、自由、名譽、財產之事，恐嚇他人致生危害
於安全者，處2年以下有期徒刑、拘役或3百元以下罰金。
刑法第309條第1條
公然侮辱人者，處拘役或3百元以下罰金。

司法院資訊處製作；財團法人民間司法改革基金會備份。
